臺灣板橋地方法院民事裁定　九十一年度簡抗字第二五號
　　抗　告　人　乙○○
　　代　理　人　王鐵雄
　　相　對　人　甲○○
右當事人間請求返還房屋等事件，抗告人對於中華民國九十一年六月十三日本院三重
簡易庭九十一年度重簡字第九０一號裁定提起抗告，本院裁定如左：
    主      文
原裁定廢棄。
    理      由
一、抗告意旨略以：抗告人因返還房屋等事件，雖於民國九十一年四月四日具狀對相
    對人起訴，經鈞院三重簡易庭以九十一年度重調字第三二號事件受理，然念及相
    對人為抗告人之三親等旁系血親，願意寬待相對人些許時日，以期其回心轉意而
    免纏訟，乃於九十一年五月九日該事件行調解程序時，當場聲明「本件單純聲請
    調解」，是其真意非對相對人起訴，嗣調解不成立後，該事件即為終結，無需再
    表示撤回起訴之必要。其後相對人不知悔悟，一意孤行，抗告人乃於九十一年六
    月六日就相同之返還房屋等事件對相對人起訴，經同庭以九十一年度重簡字第九
    ０一號事件受理，此並非就已起訴之事件，於訴訟繫屬中，更行起訴，並未違背
    民事訴訟法第二百五十三條規定，原審逕以起訴違背前開規定為由，裁定駁回抗
    告人之訴及假執行之聲請，顯有未洽，為此，請求予以廢棄等語。
二、按以起訴視為調解之聲請者，如調解不成立，除調解當事人聲請延展期日外，法
    院應按該事件應適用之訴訟程序，命即為訴訟之辯論，並仍自原起訴時，發生訴
    訟繫屬之效力，民事訴訟法第四百十九條第四項定有明文。據此規定可知，自原
    起訴時發生訴訟繫屬效力之事件，限於「以起訴視為調解之聲請」之事件，即係
    指同法第四百零四條第二項規定：「有起訴前應先經法院調解之合意，而當事人
    逕行起訴者，經他造抗辯後，視其起訴為調解之聲請。但已為本案之言詞辯論者
    ，不得再為抗辯」及第四百二十四條第一項規定：「第四百零三條第一項之事件
    （指應強制調解之事件），如逕向法院起訴者，宜於訴狀內表明其具有第四百零
    六條第一項所定事由，並添具釋明其事由之證據。其無該項所定事由而逕行起訴
    者，視為調解之聲請」之事件，若非此種事件，而屬單純聲請解調者，除合於同
    法第四百十九條第一項、第二項規定「當事人兩造於期日到場而調解不成立者，
    法院得依一造當事人之聲請，按該事件應適用之訴訟程序，命即為訴訟之辯論。
    但他造聲請延展期日者，應許可之。前項情形，視為調解之聲請人自聲請時已經
    起訴」之情形，視為調解聲請人自聲請時已經起訴外，應認該單純聲請調解事件
    於調解不成立即已終結，不生訴訟繫屬之效力。
三、經查：抗告人因返還房屋等事件，雖於九十一年四月四日具狀對相對人「起訴」
    ，經本院三重簡易庭以九十一年度重調字第三二號事件受理，惟於九十一年五月
    九日該事件經原審行調解程序時，抗告人當場聲明「本件單純聲請調解」，此經
    本院調借上開事件卷宗核閱屬實，並有九十一年五月九日調解程序筆錄一件附卷
    可稽，是抗告人「具狀起訴」之真意，實係就前開返還房屋等事件「聲請調解」
    ，不得認屬前揭所謂「以起訴視為調解之聲請」之事件，自無民事訴訟法第四百
    十九條第四項所定「自原起訴時，發生訴訟繫屬之效力」之適用。嗣該事件經調
    解不成立後，抗告人及相對人均未聲請按該事件應適用之訴訟程序，命即為訴訟
    之辯論，而係經原審核發調解不成立證明書後終結，此觀上開調解程序筆錄甚明
    ，復有調解不成立證明書一件在卷可徵，顯見抗告人前開調解之聲請，亦不得依
    同法第四百十九條第一項、第二項規定視為「已經起訴」。綜此，堪認前開返還
    房屋等事件，僅經調解而不成立，並未經起訴，不待抗告人撤回真意為調解聲請
    之起訴，該事件仍不生訴訟繫屬之效力，則抗告人於九十一年六月六日就相同之
    返還房屋等事件對相對人起訴，經同庭以九十一年度重簡字第九０一號事件受理
    ，自非就已起訴之事件，於訴訟繫屬中，更行起訴，並未違背民事訴訟法第二百
    五十三條之規定，原審以該起訴違背此規定為由，裁定駁回抗告人之訴及假執行
    之聲請，尚有未洽，抗告意旨請求予以廢棄，為有理由，應由本院廢棄原審裁定
    ，由原審依裁定前之程序繼續審理之。
四、據上論結，本件抗告為有理由，依民事訴訟法第四百三十六條之一第三項、第四
    百九十二條第二項，裁定如主文。
中　　　華　　　民　　　國　　九十一　　年　　　七　　　月　　二十五　　日
                                    臺灣板橋地方法院民事第四庭
~B審判長法官　陳財旺
~B法      官　陳翠琪
~B法　　　官　趙義德
右正本證明與原本無異。
本裁定不得抗告。
中　　　華　　　民　　　國　　九十一　　年　　 七　　　 月　　二十六　　日
~B法院書記官　方蟾苓
